臺灣新竹地方法院民事小額判決  
111年度竹小字第272號
原      告  第一產物保險股份有限公司

法定代理人  李正漢  
訴訟代理人  簡權益  
被      告  范振湧  


上列當事人間請求損害賠償事件，本院於民國111 年6 月22日辯
論終結，判決如下：
    主      文
原告之訴駁回。
訴訟費用新臺幣壹仟元由原告負擔。
    事實及理由
一、原告主張：被告於民國109 年8 月2 日11時9 分許，騎乘車
    牌號碼000-0000號普通重型機車（下稱被告機車），行經新
    竹市○區○○路0 段000 巷00弄000號時，因倒車不慎而撞擊原
    告承保訴外人何信智所有、駕駛車牌號碼000-0000號自用小
    客車（下稱系爭車輛），致系爭車輛受有損害。嗣系爭車輛
    送廠修理，系爭車輛維修費用為新臺幣（下同）11,350元（
    其中含鈑金費用4,650元、塗裝費用6,700元）。原告已依保
    險契約理賠，乃依據保險法第53條第1 項、民法第184 條第
    1 項前段、第191 條之2 規定提起本件訴訟。並聲明：被告
    應給付原告11,350元，及自起訴狀繕本送達翌日起至清償日
    止，按週年利率5%計算之利息。
二、被告則以：伊完全未撞到、刮到系爭車輛，系爭車輛之傷痕
    非伊所造成，如係伊牽車刮到，應該為橫向刮痕，而非直線
    ，系爭車輛亂停放等語置辯。並聲明：原告之訴駁回。
三、得心證之理由：
　㈠按因故意或過失，不法侵害他人之權利者，負損害賠償責任
    ，民法第184 條第1 項前段定有明文。是侵權行為所發生之
    損害賠償請求權，以有故意或過失不法侵害他人權利為其成
    立要件，若其行為並無不法，或其行為並無故意或過失，即
    無賠償之可言。汽車、機車或其他非依軌道行駛之動力車輛
    ，在使用中加損害於他人者，駕駛人應賠償因此所生之損害
    ，但於防止損害之發生，已盡相當之注意者，不在此限，民
    法第191 條之2 定有明文。雖有舉證責任倒置之規定，由法
    律推定駕駛人侵害他人之行為係出於過失。然仍可由駕駛人
    舉反證推翻，如該損害非因駕駛人之過失所致時，即可免負
    賠償責任。
  ㈡原告主張被告騎乘被告機車於前揭時、地，因倒車不慎與由
    原告承保之系爭車輛發生碰撞而肇事等情，固有提出道路交
    通事故當事人登記聯單、汽車保險計算書（任意）、車損照
    片、估價單、電子發票等件影本為證，並經本院依職權向新
    竹市警察局調取本件交通事故之相關資料，惟此僅能證明系
    爭車輛左前車頭受損，尚不足以證明系爭車輛受損係因被告
    倒車不慎擦撞所致。
  ㈢經查，被告在警詢時陳稱：我當時準備倒車離開，並未感覺
    有刮到後方車輛，所以駛離現場等語；系爭車輛駕駛人何信
    智則於警詢時陳述：我人不在車上，是回家拿東西出來，有
    聽聞擦撞聲，我出來剛好看到一台熊貓外送，並調閱監視器
    ，確認對方車號為被告機車等語，有道路交通事故談話紀錄
    表2 份附卷可稽（見本院卷第37、39頁），可知系爭車輛駕
    駛人與被告於肇事後各自指稱、否認有碰撞系爭車輛此事，
    雙方已各說各話，實無從由其等陳述來判斷究竟被告騎乘被
    告機車有無碰撞系爭車輛一節。次依本件道路交通事故現場
    圖現場處理摘要欄之記載：「A車（即被告機車）牽車倒退
    操作時，與路邊停放之B車（即系爭車輛）發生擦撞肇事」
    ，再依道路交通事故影像截圖紀錄表（見本院卷第43頁）僅
    見被告有騎乘被告機車自路邊停車格經由系爭車輛前方欲駛
    入車道之行為，然此不足以證明被告機車倒車時有與系爭車
    輛發生擦撞之事實存在，而原告就被告有侵權行為之事實，
    並未再另行提出任何佐證，則上開由警方製作之道路交通事
    故現場圖僅依當事人片面指述而為登載，已難遽信為真；又
    依道路交通事故照片黏貼紀錄表所示（見本院第45至53頁）
    ，系爭車輛左前車頭燈附近板金處確實有一長條刮痕，該刮
    痕發生於系爭車輛前方保險桿下方靠近下緣位置，就該高度
    對應至被告機車高度，並無類似之擦撞或碰撞之痕跡，且關
    於系爭車輛上所留存之漆痕是否為自被告機車車身漆料轉移
    而來，原告復未提出其他事證以實其說，是僅憑現有之證據
    資料，無法得出有利原告之認定。此外，本件又無其他可資
    調查之方式，自難認原告主張之事實為真。從而，本院認為
    系爭車輛並未遭被告機車碰撞，原告主張因被告之過失駕駛
    行為肇生本件車禍事故，致系爭車輛受損，無從逕採。
  ㈣基上，本件依原告所舉證據，尚難認其所主張之被告所騎乘
    被告機車有碰撞其所承保系爭車輛之情存在，自難認被告有
    何侵權行為而應負損害賠償責任，則原告主張被告應賠償系
    爭車輛受損部分經送廠修復後所支出之維修費用11,350元及
    法定遲延利息，當屬無據。原告縱已給付被保險人，但因被
    保險人對被告並無損害賠償請求權，原告亦無從依保險法第
    53條第1 項規定取得代位求償權，向被告請求賠償。
四、綜上所述，被告就系爭車輛之損害並無過失之不法侵害權利
    行為，原告依侵權行為及保險代位之法律關係，請求被告給
    付11,350元，及自起訴狀繕本送達翌日起至清償日止之法定
    遲延利息，洵屬無據，應予駁回。
五、本件事證已臻明確，兩造其餘之攻擊防禦方法及所提證據，
    於判決結果不生影響，爰不一一論列，附此敘明。 
六、訴訟費用負擔之依據：民事訴訟法第78條。並依同法第436
    條之19第1項規定，確定訴訟費用之負擔如主文第2 項所示
    。
中　　華　　民　　國　　111 　年　　7 　　月　　21　　日
                  新竹簡易庭  法　官  黃致毅
以上正本證明與原本無異。
如不服本判決，須以違背法令為理由，於判決送達後20日內向本
庭提出上訴狀（應按他造當事人之人數附繕本）；如委任律師提
起上訴者，應一併繳納上訴審裁判費。
中　　華　　民　　國　　111 　年　　7 　　月　　21　　日
                              書記官　蕭宛琴
　　　　　　　　　　　　　　　　　　　　　
附錄：
一、民事訴訟法第436 條之24第2 項：
    對於小額程序之第一審裁判上訴或抗告，非以其違背法令為
    理由，不得為之。
二、民事訴訟法第436 條之25：
    上訴狀內應記載上訴理由，表明下列各款事項：
    ㈠原判決所違背之法令及其具體內容。
    ㈡依訴訟資料可認為原判決有違背法令之具體事實。
三、民事訴訟法第436 條之32條第2 項：
    第438 條至第445 條、第448 條至第450 條、第454 條、第
    455 條、第459 條、第462 條、第463 條、第468條、第469
    條第1 款至第5 款、第471 條至第473 條及第475 條第1 項
    之規定，於小額事件之上訴程序準用之。